臺灣臺南地方法院刑事判決
109年度訴字第1292號
公  訴  人  臺灣臺南地方檢察署檢察官
被      告  劉振義


選任辯護人  吳政遇律師（法扶律師）
上列被告因違反槍砲彈藥刀械管制條例等案件，經檢察官提起公
訴（109 年度偵字第8724號），本院判決如下：
    主  文
丙○○犯非法持有可發射子彈具殺傷力之槍枝罪，處有期徒刑參年
捌月，併科罰金新臺幣陸萬元，罰金如易服勞役，以新臺幣壹仟
元折算壹日。扣案如附表一所示之物均沒收。又犯恐嚇危害安全
罪，處有期徒刑柒月。有期徒刑部分，應執行有期徒刑肆年。
    事  實
一、丙○○明知可發射子彈具有殺傷力之改造槍枝、子彈，為槍砲
    彈藥刀械管制條例所定之管制物品，非經許可，不得無故持
    有，竟基於持有可發射子彈具有殺傷力之槍枝、子彈之犯意
    ，於民國108 年2 月間某日，在臺南市新市區保安宮附近，
    向真實姓名年籍不詳、綽號「友仔」之成年男子，以新臺幣
    （下同）8 萬元之代價，購買如附表一編號1 、編號2 所示
    可發射子彈具有殺傷力之改造手槍2 支（各含彈匣1 個），
    以及如附表二編號1 至編號4 所示可擊發具殺傷力之子彈共
    23顆，及如附表三所示之物，自該時起未經許可而非法持有
    上開槍枝、子彈。
二、嗣於109 年5 月7 日凌晨0 時10分許，丙○○駕駛車牌號碼00
    00-00號自用小客車，搭載真實姓名年籍不詳、綽號「阿龍
    」之人，前往臺南市○○區○○路000 號欲處理金錢糾紛，丙○○
    見乙○○、甲○○亦駕駛機車前往該處，誤認其等為糾紛對象派
    來之人，竟基於恐嚇危害安全之犯意，持如附表一編號1 所
    示之改造手槍，作勢朝乙○○、甲○○揮舞示意要求其等離開，
    並朝乙○○、甲○○旁邊無人處開槍擊發子彈1 發，以此加害生
    命、身體之事恐嚇乙○○、甲○○，並以言語要求乙○○、甲○○離
    去，致乙○○、甲○○見聞後均心生畏懼，致生危害於其等之安
    全。嗣經警據報，在現場扣得丙○○所遺留如附表二編號4 所
    示已擊發之彈殼1 顆，並調閱監視器錄影畫面查得丙○○行跡
    後，於109 年5 月7 日下午2 時許，在臺南市○區○○路000 
    號「荷峰汽車旅館」為警查獲，經丙○○同意搜索，於同日下
    午3 時3 分至11分許，帶同警方前往臺南市北區大港街與文
    賢路口，自停放該處之車牌號碼000-000 號普通重型機車坐
    墊下方置物箱內，扣得如附表一編號1 、編號2 所示具殺傷
    力之槍枝2 支（各含彈匣1 個）、附表二編號1 至編號3 所
    示具殺傷力之子彈共22顆，及如附表三所示之物。
三、案經乙○○、甲○○告訴及臺南市政府警察局第四分局報告臺灣
    臺南地方檢察署檢察官偵查起訴。
    理  由
壹、程序事項：
一、本案認定事實所引用卷內被告以外之人於審判外之陳述，除
    原已符刑事訴訟法所定傳聞例外規定而得作為證據外，檢察
    官、被告丙○○及辯護人於本院準備及審理程序時，均同意其
    有作為本案證據之證據能力（訴字卷第91頁至第93頁、第15
    6 頁至第158 頁），本院審酌前揭陳述作成之程序並無違法
    ，與本案之待證事實均具有關聯性，且尚無違法不當及證明
    力明顯過低之瑕疵，而認為以之作為證據應屬適當，是本案
    有關被告以外之人於審判外陳述之供述證據，依刑事訴訟法
    第159 條之5 規定，均有證據能力。
二、至於卷內所存經本院引用之非供述證據部分，與本件待證事
    實間均具有關聯性，且無證據證明係公務員違背法定程序所
    取得，依刑事訴訟法第158 條之4 之反面解釋，自有證據能
    力。
貳、實體事項：
一、認定事實所憑之證據及理由：
  ㈠上揭犯罪事實，業據被告於警詢、偵訊、本院訊問、準備及
    審理程序中均坦承不諱（警卷第4 頁至第11頁，偵卷第23頁
    至第25頁、第37頁至第51頁、第61頁至第62頁，本院109 年
    度聲羈字第117 號卷第41頁至第44頁，本院109 年度偵聲字
    第104 號卷第15頁至第17頁，訴字卷第90頁、第94頁至第95
    頁、第156 頁、第162 頁至第164 頁），核與證人即告訴人
    乙○○、甲○○於警詢、偵訊中之證述情節大致相符（警卷第23
    頁至第25頁、第27頁至第29頁，偵卷第85頁至第87頁），並
    有自願受搜索同意書、臺南市政府警察局第四分局搜索扣押
    筆錄、扣押物品目錄表各1 份、搜索現場照片8 張、扣案物
    品照片10張、現場監視器錄影畫面翻拍照片10張、現場蒐證
    照片6 張在卷可稽（警卷第54頁至第57頁、第59頁至第67頁
    、第81頁至第88頁），足認被告前揭任意性之自白與事實相
    符，堪以採信。
  ㈡另扣案如附表一編號1 、編號2 所示改造手槍2 支、附表二
    編號1 至編號3 所示子彈共22顆，經送請內政部警政署刑事
    警察局鑑定，結果認均具殺傷力（詳細鑑定結果詳如附表一
    編號1 、編號2 、附表二編號1 至編號3 所示）等情，有內
    政部警政署刑事警察局109 年9 月29日刑鑑字第1090055436
    號鑑定書暨所附槍枝檢視照片8 張、子彈檢視照片6 張、11
    0 年3 月8 日刑鑑字第1098020746號函各1 份在卷可稽（偵
    卷第111 頁至第115 頁，訴字卷第107 頁至第108 頁），堪
    認此部份扣案之槍枝、子彈均具殺傷力。
　㈢至附表二編號4 所示彈殼1 顆，購入時為具有金屬彈頭之實
    彈，與上開附表二編號1 所示之非制式子彈相同，並經被告
    於臺南市○○區○○路000 號持扣案如附表一編號1 所示之改造
    手槍擊發等情，業據被告供承在卷（訴字卷第94頁至第95頁
    、第164 頁），經送請內政部警政署刑事警察局鑑定、比對
    ，結果亦認該彈殼之特徵與附表二編號1 所示之子彈相同，
    且經以扣案如附表一編號1 所示之改造手槍試射彈殼，彈底
    特徵紋痕亦相吻合，認係由該手槍所擊發（詳細鑑定、比對
    結果詳如附表二編號4 所示）等情，有內政部警政署刑事警
    察局109 年9 月25日刑鑑字第1090055437號鑑定書暨所附彈
    殼檢視照片3 張、109 年9 月29日刑鑑字第1090055436號鑑
    定書鑑定書各1 份附卷可佐（偵卷第107 頁至第108 頁、第
    111 頁至第112 頁），堪認被告於購入而持有該顆子彈時，
    亦為可擊發具殺傷力之子彈無訛。
  ㈣綜上，本件事證明確，被告犯行洵堪認定，應予依法論科。
二、論罪部分：
  ㈠犯罪事實一部分：
  ⒈新舊法比較：
　  按行為後法律有變更者，適用行為時之法律。但行為後之法
    律有利於行為人者，適用最有利於行為人之法律，刑法第2
    條第1 項定有明文。查被告行為後，槍砲彈藥刀械管制條例
    第4 條、第7 條、第8 條規定，已於109 年6 月10日修正公
    布，並於同年6 月12日施行，於該等條項款中均增列「制式
    或非制式」之構成要件，依立法說明可知，本次修正意旨在
    於有效遏止持非制式槍砲進行犯罪，乃認非制式槍砲與制式
    槍砲之罪責有一致之必要，故增加「制式或非制式」之構成
    要件，亦即不分制式或非制式，凡屬第7 條所列各類槍枝型
    式之槍枝，有殺傷力者，概依第7 條規定處罰。此部分修正
    ，可能使持有「改造手槍」之犯罪行為，原異其殺傷力是否
    與制式槍枝相當或超過，而分別適用同條例第7 條、第8 條
    處罰，於修正後均改依同條例第7 條處罰，其刑罰較修正前
    規定為重。是經比較新舊法結果，本件適用修正後之規定，
    並未較有利於被告，依刑法第2 條第1 項前段規定，關於非
    法持有改造手槍部分，自應適用被告行為時即修正前槍砲彈
    藥刀械管制條例第8 條第4 項之規定論處。至於非法持有子
    彈部分，因此次條文並未修正，自應適用現行槍砲彈藥刀械
    管制條例第12條第4 項規定，而無庸為新舊法比較，附此敘
    明。
  ⒉按槍砲彈藥刀械管制條例所規定之持有行為，其持有之繼續
    ，為行為之繼續，而非狀態之繼續；亦即一經持有該條例所
    規定之槍砲、彈藥或刀械，其犯罪即已成立，但其完結須繼
    續至持有行為終了時為止。是核被告就犯罪事實一所為，係
    犯修正前槍砲彈藥刀械管制條例第8 條第4 項之非法持有可
    發射子彈具有殺傷力之改造槍枝罪、同條例第12條第4 項之
    非法持有子彈罪。被告自108 年2 月間某日起至109 年5 月
    7 日下午3 時11分為警查獲時止，持有前揭槍枝、子彈，屬
    行為之繼續，應至持有行為終了時，僅論以一罪。
  ⒊又非法持有槍砲、彈藥等違禁物，所侵害者為社會法益，如
    所持有客體之種類相同（如同為手槍、或同為子彈者），縱
    令同種類之客體有數個（如數支手槍、數顆子彈），仍為單
    純一罪，不發生想像競合犯之問題；若同時持有二不相同種
    類之客體（如同時持有手槍及子彈），則為一行為觸犯數罪
    名之想像競合犯，最高法院82年度台上字第5303號判決意旨
    可資參照。是被告以一持有行為，同時、地持有如附表一編
    號1 、編號2 所示改造手槍2 支及附表二編號1 至編號4 所
    示子彈共23顆，係以一持有行為同時觸犯構成要件相異之數
    罪，為異種想像競合犯，依刑法第55條前段規定，應從一重
    之修正前槍砲彈藥刀械管制條例第8 條第4 項非法持有可發
    射子彈具有殺傷力之改造槍枝罪處斷。
  ㈡犯罪事實二部分：
    核被告就犯罪事實二所為，均係犯刑法第305 條之恐嚇危害
    安全罪。被告以一行為同時恐嚇告訴人2 人，使其等2 人均
    心生畏懼，致生危害於安全，係以一行為同時犯2 次恐嚇危
    害安全罪，為同種想像競合犯，應依刑法第55條規定，僅論
    以一恐嚇危害安全罪。
  ㈢再按未經許可，無故持有槍枝、子彈罪，其持有之繼續，為
    行為之繼續，至持有行為終了時，均論為一罪，不得割裂，
    如同前述。若持有之後，以之犯他罪，兩罪間之關係如何，
    端視開始持有之原因為斷，如早已非法持有槍、彈，後另起
    意犯罪，應以數罪併罰論處。經查，被告於108 年2 月間某
    日起，即已取得上開具有殺傷力之槍枝、子彈，自斯時起非
    法持有之，至109 年5 月7 日始攜帶上開槍枝、子彈為恐嚇
    危害安全犯行，並據其供稱：「購入上開槍枝、子彈當時沒
    有想那麼多，也有好奇心，沒有想說有後續的想法」、「購
    買當時是好玩的心態，沒有要拿來用在犯罪使用。本案當天
    我是臨時想到要拿槍枝去嚇告訴人」等語（訴字卷第94頁、
    第164 頁），顯見被告早已非法持有上開槍枝、子彈，之後
    始另起意犯恐嚇危害安全罪甚明。是被告所犯上開非法持有
    可發射子彈具有殺傷力之改造手槍、恐嚇危害安全2 罪，犯
    意各別，行為互殊，應予分論併罰。
  ㈣本件並無槍砲彈藥刀械管制條例第18條第4 項前段減刑規定
    之適用：
　　經查，被告於偵查及審判中，均自白犯本件非法持有槍枝、
    子彈犯行，並供述本案查獲槍枝、子彈來源係向綽號「友仔
    」、真實姓名「吳鎮有」之人取得，經警查明「吳鎮有」之
    身分，惟「吳鎮有」已遷籍至高雄○○○○○○○○○，未能知其去
    向，無法通知其到案說明，以釐清涉案情形等情，有臺南市
    政府警察局第四分局109 年11月3 日南市警四偵字第109055
    6028號函、110 年3 月25日南市警四偵字第1100154957號函
    各1 份在卷可佐（訴字卷第81頁、第129 頁），堪認並未因
    被告之供述而查獲「吳鎮有」，是本件被告所犯非法持有可
    發射子彈具有殺傷力之改造手槍犯行，並無槍砲彈藥刀械管
    制條例第18條第4 項前段減刑規定之適用。
三、科刑部分：
    爰以行為人之責任為基礎，審酌被告知悉具有殺傷力之槍枝
　　、子彈未經許可，不得擅自持有，竟仍向他人購入而非法持
    有之，且自108 年2 月間某日起至109 年5 月7 日下午3 時
    11分為警查獲時止，持有之期間超過1 年以上，而持有之手
    槍共2 支、子彈共23顆，數量、種類均非少，對於他人之生
    命、身體安全及社會治安之潛在危險甚鉅，嗣又另持其中部
    分槍枝、子彈犯本件恐嚇危害安全犯行，並使告訴人2 人見
    聞後均心生畏懼，致生危害於其等之安全，所為實屬不該，
    自應受相當程度之刑事非難。惟念被告犯後始終坦認犯行，
    並帶同警方取出槍枝、子彈等物扣案，堪認尚具悔意，且前
    僅有因施用毒品案件，經本院裁定令入勒戒處所觀察、勒戒
    之紀錄，有臺灣高等法院被告前案紀錄表1 份在卷可查（訴
    字卷第171 頁至第173 頁），素行尚可，並衡酌其於本院審
    理中自承為高職畢業之智識程度，已婚、育有2 名子女（均
    未成年）、現與配偶、子女及父母同住，並幫忙打理家中事
    務之家庭生活及經濟狀況（訴字卷第165 頁）等一切情狀，
    分別量處如主文所示之刑，並就罰金刑部分，諭知如易服勞
    役之折算標準，及就有期徒刑部分，定其應執行之刑。
四、沒收部分：
  ㈠按違禁物，不問屬於犯罪行為人與否，沒收之，刑法第38條
    第1 項定有明文。經查，扣案如附表一編號1 、編號2 所示
    改造手槍2 支，經鑑定後認具殺傷力等情，已如前述，堪認
    均屬違禁物，應依刑法第38條第1 項規定宣告沒收。
  ㈡扣案如附表二編號1 至編號3 所示之子彈共22顆，雖經鑑定
    認具殺傷力，惟已於鑑驗時試射完畢；附表二編號4 所示彈
    殼1 顆，則經被告於本件槍擊事件中擊發，此等子彈之彈藥
    部分均已因擊發而燃燒殆盡，其餘部分亦裂解為彈頭及彈殼
    ，而失其原有子彈之完整結構及效能，已不具子彈違禁物之
    性質，爰均不予宣告沒收。
　㈢至其餘扣案如附表三編號1 所示之子彈1 顆，經鑑定認不具
    殺傷力；附表三編號2 至編號5 所示彈匣2 個、滑套1 個、
    滑套1 個、改造手槍零組件1 組，經鑑定認均非屬公告之槍
    砲主要組成零件等情，有內政部警政署刑事警察局110 年3 
    月8 日刑鑑字第1098020746號函、內政部110 年3 月11日內
    授警字第1100870605號函各1 份存卷可佐（訴字卷第107 頁
    至第110 頁），堪認均非屬違禁物，亦非義務沒收之物，無
    從依法宣告沒收，附此敘明。
據上論斷，應依刑事訴訟法第299 條第1 項前段，修正前槍砲彈
藥刀械管制條例第8 條第4 項，槍砲彈藥刀械管制條例第12條第
4 項，刑法第11條前段、第2 條第1 項前段、第305 條、第55條
、第42條第3 項、第51條第5 款、第38條第1 項，刑法施行法第
1 條之1 第1 項，判決如主文。
本案經檢察官徐書翰提起公訴，由檢察官丁○○到庭執行職務。
中　　華　　民　　國　　110 　年　　5 　　月　　25　　日
                  刑事第九庭  審判長法  官  梁淑美
                                    法  官  鍾邦久
                                    法  官  陳品謙
以上正本證明與原本無異。
如不服本判決應於收受本判決後20日內向本院提出上訴書狀，並
應敘述具體理由。其未敘述上訴理由者，應於上訴期間屆滿後20
日內向本院補提理由書狀（均須按他造當事人之人數附繕本）「
切勿逕送上級法院」。 
　　　　　　　　　　　　　          書記官  趙建舜　　　　　　　　　　　　　　　　　　
中　　華　　民　　國　　110 　年　　5 　　月　　25　　日

附錄論罪科刑法條：
修正前槍砲彈藥刀械管制條例第8 條第4 項
未經許可，持有、寄藏或意圖販賣而陳列第1 項所列槍枝者，處
3 年以上10年以下有期徒刑，併科新臺幣700 萬元以下罰金。

槍砲彈藥刀械管制條例第12條第4 項
未經許可，持有、寄藏或意圖販賣而陳列子彈者，處5 年以下
有期徒刑，併科新臺幣300 萬元以下罰金。

中華民國刑法第305 條
以加害生命、身體、自由、名譽、財產之事恐嚇他人，致生危害
於安全者，處2 年以下有期徒刑、拘役或9 千元以下罰金。

附表一：扣案槍枝送鑑結果說明
編號 扣案物品 名稱數量 鑑定結果 1 手槍1 支 （含彈匣1 個） 送鑑手槍1 支(槍枝管制編號0000000000)，認係非制式手槍，由仿手槍外型製造之槍枝，組裝已貫通之金屬槍管而成，擊發功能正常，可供擊發適用子彈使用，認具殺傷力。 2 手槍1 支 （含彈匣1 個) 送鑑手槍1 支(槍枝管制編號0000000000)，認係非制式手槍，由仿手槍外型製造之槍枝，組裝已貫通之金屬槍管而成，擊發功能正常，可供擊發適用子彈使用，認具殺傷力。 

附表二：扣案具殺傷力子彈送鑑結果說明
編號 扣案物品 名稱數量 鑑定及比對結果 備註 1 子彈7 顆  認均係非制式子彈，由口徑9mm 制式空包彈組合直徑約8.9mm 金屬彈頭而成，均經試射，均可擊發，認具殺傷力。 附表二編號1 、編號2 、編號3 所示子彈、彈殼共20顆，原起訴意旨誤載為「9mm 子彈18顆、達姆彈2 顆」，業經檢察官當庭更正（訴字卷第88頁）。 2 子彈12顆  認均係口徑9x19mm制式子彈，均經試射，均可擊發，認具殺傷力。 同附表二編號1 備註欄所載。 3 子彈3 顆  認均係非制式子彈，由金屬彈殼組合直徑約6.6mm 金屬彈頭而成，均經試射，均可擊發，認具殺傷力。 即原起訴意旨所載「掌心雷手槍子彈3 顆」。 4 彈殼1 顆 認係已擊發遭截短之口徑9mm 制式空包彈彈殼。經以送鑑手槍1 支（槍枝管制編號0000000000，即附表一編號1 所示手槍1 支）試射彈殼，與臺南市政府警察局第四分局109年5 月13日南市警四鑑字第1090513300號刑事案件證物採驗紀錄表送鑑「乙○○、甲○○所報遭槍擊案」之現場證物比對結果，送鑑彈殼1 顆，其彈底特徵紋痕相吻合，認係由該手槍所擊發。 ⒈擊發前應與附表二編號1 所示非制式子彈之規格相同。 ⒉同附表二編號1 備註欄所載。  

附表三：其餘扣案物送鑑結果說明
編號 扣案物品 名稱數量 鑑定結果 1 子彈1 顆 認係非制式子彈，由口徑9mm 制式空包彈組合直徑約8.9mm 金屬彈頭而成，經試射，無法擊發，認不具殺傷力。 2 彈匣2 個  認均係金屬彈匣，均非屬公告之槍砲主要組成零件。 3 滑套1 個  認係金屬滑套（不具撞針），非屬公告之槍砲主要組成零件。 4 滑套1 個 認係金屬滑套（不具撞針），非屬公告之槍砲主要組成零件。 5 改造手槍零組件 1 組 認分係金屬擊錘、金屬爪子鉤、金屬撞針及金屬彈簧等物，金屬擊錘及金屬撞針均非屬公告之槍砲主要組成零件；其餘物品均未列入公告之槍砲主要組成零件。